【裁判字號】    99,訴,1276
【裁判日期】    991231
【裁判案由】    違反毒品危害防制條例
【裁判全文】
臺灣屏東地方法院刑事判決              99年度訴字第1276號
公  訴  人  臺灣屏東地方法院檢察署檢察官
被      告  黃亮友
上列被告因違反毒品危害防制條例案件，經檢察官提起公訴（99
年度毒偵字第2235號），茲因被告就被訴事實為有罪之陳述，經
告知簡式審判程序意旨，並聽取公訴人及被告之意見後，本院合
議庭裁定由受命法官獨任依簡式審判程序審理，判決如下：
    主  文
黃亮友施用第一級毒品，累犯，處有期徒刑壹年貳月。扣案沾黏
海洛因成分之注射針筒壹支沒收銷燬之。又施用第二級毒品，累
犯，處有期徒刑捌月。應執行有期徒刑壹年捌月，扣案沾黏海洛
因成分之注射針筒壹支沒收銷燬之。
    事  實
一、黃亮友前於民國87年間，分別因施用毒品案件，先後2 次經
    臺灣嘉義地方法院裁定送觀察、勒戒後，均認無繼續施用毒
    品傾向，而由臺灣嘉義地方法院檢察署檢察官先後於87年10
    月3 日、87年12月29日，各以87年偵字第3194號、87年偵字
    第7468號為不起訴處分確定。復於91年間因施用毒品案件，
    經本院以91年度毒聲字第514 號裁定送觀察、勒戒後，再經
    本院以91年度毒聲字第581 號裁定令入戒治處所施以強制戒
    治，於91年11月28日停止戒治出所，於92年7 月25日撤銷停
    止戒治再入所戒治，於93年1 月9 日因修法而報結執行程序
    出所，起訴部分經本院以91年度訴字第441 號判處有期徒刑
    1 年2 月、1 年，應執行有期徒刑2 年確定。又於前開觀察
    、勒戒執行完畢5 年內，於92年1 月間（上述停止戒治期間
    ）再因施用毒品案件，經本院以92年度訴字第142 號判處有
    期徒刑9 月、1 年，應執行有期徒刑1 年7 月確定。另因竊
    盜案件經臺灣臺南地方法院以91年度訴字第294 號判處有期
    徒刑3 月確定。上述案件嗣經臺灣臺南地方法院以93年度聲
    字第273 號定應執行有期徒刑3 年9 月確定，於93年1 月9
    日入監執行，於95年10月20日縮短刑期假釋出監並付保護管
    束，嗣經撤銷假釋，因減刑後已無殘刑無須執行。其於96
    年間，再因妨害自由案件，經本院以96年度簡字第103 號判
    決判處有期徒刑6 月確定，減刑後於96年9 月1 日易科罰金
    執行完畢。另因施用毒品案件，經臺灣高雄地方法院以96
    年度訴字第3190號判處有期徒刑7 月、5 月，應執行有期徒
    刑11月確定，及同院97年度審訴字第4713號判處有期徒刑8
    月、4 月，應執行有期徒刑10月，上述案件接續執行，於97
    年7 月27日入監，於98年12月1 日縮短刑期假釋出監並付保
    護管束，於99年3 月13日縮刑期滿未經撤銷假釋執行完畢。
    詎仍不知悔改，明知海洛因及甲基安非他命分屬第一、二級
    毒品，不得持有及施用，仍基於施用第一、二級毒品之犯意
    ，於99年9 月10日凌晨某時許，在屏東縣內埔鄉某路邊車上
    ，以將海洛因加水置於注射針筒後注入體內之方式，施用第
    一級毒品海洛因1 次；另以將甲基安非他命置於玻璃球內以
    火燒烤後，吸食所產生煙霧之方式（玻璃球於查獲前已經丟
    棄而滅失），施用第二級毒品甲基安非他命1 次。嗣於99
    年9 月11日上午10時30分許，在屏東縣麟洛鄉○○路上，因
    形跡可疑，為警盤檢查獲，並扣得已使用之注射針筒1 支，
    經採尿送驗，檢出海洛因代謝後之嗎啡及甲基安非他命陽性
    反應，而查悉上情。
二、案經屏東縣政府警察局屏東分局報告臺灣屏東地方法院檢察
    署檢察官偵查起訴。
    理  由
一、本件被告所犯係死刑、無期徒刑、最輕本刑為3 年以上有期
    徒刑以外之罪，其於本院準備程序中就前揭被訴事實為有罪
    之陳述，經受命法官告知簡式審判程序之旨，並聽取其與公
    訴人之意見後，本院認無不得或不宜改依簡式審判程序進行
    之處，爰依刑事訴訟法第273 條之1 第1 項、第284 條之1
    ，本院合議庭裁定由受命法官獨任依簡式審判程序審理；又
    簡式審判程序之證據調查，依刑事訴訟法第273 條之2 規定
    ，不受同法第159 條第1 項審判外陳述排除之限制，再被告
    對於卷內之各項證據，亦不爭執證據能力，故卷內所列之各
    項證據，自得作為證據，合先敘明。
二、前揭施用第一級毒品海洛因及第二級毒品甲基安非他命之犯
    罪事實，業據被告黃亮友於警詢、偵查中及本院審理時自承
    不諱，並有屏東縣政府警察局屏東分局尿液送驗代號與真實
    姓名對照表、查獲涉嫌毒品危害防制條例案毒品初步檢驗報
    告表及台灣檢驗科技股份有限公司濫用藥物尿液檢驗報告（
    報告編號KＺ000000000000號）各1 紙附卷可稽，及使用過注
    射針筒1 支扣案足憑，足認被告自白施用海洛因及甲基安非
    他命與事實相符，應可採信。
三、按92年7 月9 日新修正之毒品危害防制條例刪除2 犯及3 犯
    之規定，一改修法前繁雜之處遇程式，僅將施用毒品者簡化
    區分為初犯、再犯，並認施用毒品者係屬病患性犯人，以觀
    察、勒戒戒除其身癮，並以強制戒治去除其心癮。經觀察、
    勒戒或強制戒治執行完畢釋放後，若係5 年後再犯該條例第
    10條施用毒品罪者，與同條例第20條第1 項、第2 項關於「
    初犯」之處理方式相同，檢察官應先聲請法院裁定令被告入
    勒戒處所觀察、勒戒，並視有無繼續施用毒品傾向，決定應
    予釋放、為不起訴之處分，或應聲請法院裁定令入勒戒處所
    強制戒治；若係5 年內「再犯」同條例第10條施用毒品罪者
    ，依同條例第23條第2 項規定，檢察官則應依法追訴。觀諸
    該條例第20條第3 項之修正理由：「觀察、勒戒或強制戒治
    五年後再犯者，顯見前所實施之觀察、勒戒或強制戒治已足
    以遮斷其施用毒品之癮，為期自新及協助其戒除毒癮，對此
    5 年後再犯者，爰明定仍適用初犯之規定，先經觀察、勒戒
    、強制戒治之程式。」及同條例第23條第2 項之修正理由：
    「為配合簡化施用毒品犯之刑事處遇程式，並鑑於經觀察、
    勒戒或強制戒治執行完畢釋放後5 年內再犯者，其再犯率甚
    高，原據以實施之觀察、勒戒及強制戒治既已無法收其實效
    ，自應施以刑事處遇。」，顯然如施用毒品者係前經觀察、
    勒戒或強制戒治等治療程式執行完畢5 年後，始再施用毒品
    之「初犯」，因前所執行之觀察、勒戒或強制戒治已足收戒
    除毒癮之效，自應重新執行觀察、勒戒或強制戒治等治療程
    序，並於治療程式執行完畢後，由檢察官為不起訴處分，毋
    庸對之追訴處罰；反之，在「再犯」之情形，因其先前所為
    治療程式顯未能收戒斷毒癮之效，且考量施用毒品者之再犯
    率偏高，乃簡化其刑事處遇程式，而逕予追訴處罰，不再施
    以治療程式。參酌上開立法理由，修正毒品危害防制條例就
    施用毒品者，祇於「初犯」及「5 年後再犯」二種情形，有
    其追訴條件之限制，即須於初犯經觀察、勒戒或強制戒治釋
    放後，5 年內均無施用毒品之行為，始能認其前所實施之觀
    察、勒戒或強制戒治已足遮斷毒癮，而得於5 年後再犯時，
    再予適用初犯之規定，重行觀察、勒戒等程式。倘5 年內已
    經再犯，被依法追訴處罰，縱其第3 次（或第3 次以上）施
    用毒品之時間在初犯釋放5 年以後，即與「5 年後再犯」之
    情形有別，且因已於「5 年內再犯」，顯見其再犯率甚高，
    原實施觀察、勒戒或強制戒治，已無法收其實效，而無5 年
    戒斷期之存在，自無再經觀察、勒戒及強制戒治之必要，應
    由檢察官逕行起訴，始符新法修正之本旨。查本件被告前於
    87年間，分別因施用毒品案件，先後2 次經臺灣嘉義地方法
    院裁定送觀察、勒戒後，均認無繼續施用毒品傾向，而由臺
    灣嘉義地方法院檢察署檢察官先後於87年10月3 日、87年12
    月29日，各以87年偵字第3194號、87年偵字第7468號為不起
    訴處分確定。復於91年間因施用毒品案件，經本院以91 年
    度毒聲字第514 號裁定送觀察、勒戒後，再經本院以91年度
    毒聲字第581 號裁定令入戒治處所施以強制戒治，於91年11
    月28日停止戒治出所，於92年7 月25日撤銷停止戒治再入所
    戒治，於93年1 月9 日因修法而報結執行程序出所，起訴部
    分經本院以91年度訴字第441 號判處有期徒刑1 年2 月、1
    年，應執行有期徒刑2 年確定。又於前開觀察、勒戒執行完
    畢5 年內，於92年1 月間（上述停止戒治期間）再因施用毒
    品案件，經本院以92年度訴字第142 號判處有期徒刑9 月、
    1 年，應執行有期徒刑1 年7 月確定。另因竊盜案件經臺灣
    臺南地方法院以91年度訴字第294 號判處有期徒刑3 月確定
    。上述案件嗣經臺灣臺南地方法院以93年度聲字第273 號定
    應執行有期徒刑3 年9 月確定，於93年1 月9 日入監執行，
    於95年10月20日縮短刑期假釋出監並付保護管束，嗣經撤銷
    假釋，因減刑後已無殘刑無須執行。其於96年間，再因妨害
    自由案件，經本院以96年度簡字第103 號判決判處有期徒刑
    6 月確定，減刑後於96年9 月1 日易科罰金執行完畢。另因
    施用毒品案件，經臺灣高雄地方法院以96年度訴字第3190號
    判處有期徒刑7 月、5 月，應執行有期徒刑11月確定，及同
    院97年度審訴字第4713號判處有期徒刑8 月、4 月，應執行
    有期徒刑10月，上述案件接續執行，於97年7 月27日入監，
    於98年12月1 日縮短刑期假釋出監並付保護管束，於99年3
    月13日縮刑期滿未經撤銷假釋執行完畢，此有臺灣高等法院
    被告前案紀錄表附卷可考，被告於上開觀察、勒戒及強制戒
    治執行完畢後，既曾於5 年內再犯毒品危害防制條例第10條
    之罪，並業經判刑確定，本次被告復行觸犯毒品危害防制條
    例第10條之罪，自非屬毒品危害防制條例第20條第3 項所定
    「5 年後再犯」之情形，而應依法追訴處罰。
三、按海洛因及甲基安非他命分別為毒品危害防制條例第2 條第
    2 項第1 款、第2 款規定之第一級、第二級毒品，除法律另
    有規定者外，不得持有、施用。核被告黃亮友所為，係犯毒
    品危害防制條例第10條第1 項之施用第一級毒品罪，及同條
    第2 項之施用第二級毒品罪。其施用前持有海洛因及甲基安
    非他命之低度行為，應各為施用之高度行為所吸收，均不另
    論罪。被告先後施用第1 級毒品海洛因及第2 級毒品甲基安
    非他命各1 次之犯行，犯意各別，構成要件不同，應分別論
    罪，合併處罰。又被告前有事實欄所載徒刑執行完畢情形，
    有臺灣高等法院被告前案紀錄表1 份附卷足按，其於5 年以
    內再故意犯本件有期徒刑以上之2 罪，均依刑法第47條第1
    項規定，應論以累犯，並加重其刑。
四、爰審酌被告施用毒品行為於本質上係屬自我戕害行為，反社
    會性之程度應屬較低；惟施用毒品，不僅足以戕害其個人身
    心，且極易滋生其他犯罪，惡化治安甚重，嚴重損及公益，
    且被告前經觀察勒戒、強制戒治及徒刑之執行助其戒除毒品
    ，仍再為本案施用第一、二級毒品犯行，顯見其不思悔改，
    自制力亦顯不佳，惟念其犯後即能坦承犯行，並兼衡其經濟
    狀況、智識程度等一切情狀，分別量處如主文所示之刑，並
    定其應執行之刑，以資懲儆。
五、另按查獲之第一、二級毒品及專供製造或施用第一、二級毒
    品之器具，不問屬於犯人與否，均沒收銷燬之，毒品危害防
    制條例第18條第1 項前段定有明文。本案查獲被告時扣案之
    注射針筒1 支，業經被告自承用以供施用第一級毒品犯罪使
    用，且經屏東縣政府警察局屏東分局警員以台灣尖端先進生
    技醫藥股份有限公司製造之毒品檢驗試劑檢驗結果，該注射
    針筒呈第一級毒品嗎啡、海洛因陽性反應，有屏東縣政府警
    察局屏東分局查獲涉嫌毒品危害防制條例案毒品初步檢驗報
    告表1 紙在卷可稽，因此針筒內所沾黏之海洛因，顯已析離
    不易，應與所沾黏之毒品併同處分，依毒品危害防制條例第
    18條第1 項前段，沒收銷燬之。未扣案而供被告本件施用甲
    基安非他命使用之玻璃球，除據被告供稱於查獲前已經丟棄
    而滅失，依現有卷證復不能證明其尚存在，爰不另為沒收之
    諭知，附此敘明。
據上論斷，應依刑事訴訟法第273 條之1 第1 項、第299 條第1
項前段，毒品危害防制條例第10條第1 項、第2 項、第18條第1
項前段，刑法第11條、第47條第1 項、第51條第5 款，判決如主
文。
本案經檢察官許英輝到庭執行職務
中    華    民    國    99    年    12    月    31    日
                  刑事第三庭      法  官  陳茂亭
以上正本證明與原本無異。
如不服本判決應於收受判決後10日內向本院提出上訴書狀，並應
敘述具體理由；其未敘述上訴理由者，應於上訴期間屆滿後20日
內向本院補提理由書（均須按他造當事人之人數附繕本）「切勿
逕送上級法院」。
中    華    民    國    99    年    12    月    31    日
                                  書記官  黃佳惠
附錄法條：
毒品危害防制條例第10條
施用第一級毒品者，處 6 月以上 5 年以下有期徒刑。
施用第二級毒品者，處 3 年以下有期徒刑。

司法院資訊處製作；財團法人民間司法改革基金會備份。
